【裁判字號】    97,交易,203
【裁判日期】    970819
【裁判案由】    過失傷害
【裁判全文】
臺灣臺中地方法院刑事判決             97年度交易字第203號
公  訴  人  臺灣臺中地方法院檢察署檢察官
被      告  甲○○
                      號
上列被告因過失傷害案件，經檢察官提起公訴（九十六年度偵字
第二三三一三號），本院判決如下：
    主    文
甲○○因過失致人於死，處有期徒刑陸月，如易科罰金，以新臺
幣壹仟元折算壹日。緩刑貳年。
    犯罪事實
一、甲○○於民國九十六年六月二十三日八時五十分許，騎乘車
    ＢＭＥ－九八○號重型機車，沿臺中縣大雅鄉○○路由南往
    北方向行駛，行經學府路大雅國小附近時，本應注意車前狀
    況，並隨時採取必要之安全措施，而當時天候晴，日間自然
    光線、柏油路面、路面乾燥、無缺陷、視線無障礙、視距良
    好等客觀行車環境情形，並無不能注意之情事，竟疏未注意
    車前狀況，貿然繼續往前行駛，適有行人丙○○在該路段由
    西往東方向欲穿越學府路，亦疏未注意設有行人穿越道路，
    必須經由行人穿越道穿越道路，不得在穿越道一百公尺範圍
    內穿越道路，以及在劃有分向限制線之路段，不得穿越道路
    之規定，又疏未注意左右來車，而依當時情形亦無不能注意
    之情事，即貿然穿越學府路，甲○○所騎乘之前開機車因而
    煞車未及，遂不慎撞及丙○○而肇事，丙○○隨即倒地，經
    送醫救治後，其因受有創傷性腦傷合併水腦之傷害，而於無
    法自理生活之情況下，終因身體不堪負荷，延至九十七年四
    月十一日三時四十五分許不治死亡。甲○○於肇事後在未被
    有偵查犯罪權限之機關或公務員發覺前，向前往處理員警承
    認為肇事者，而自首接受裁判。
二、案經臺中縣警察局分局經臺中縣大雅鄉公所移送臺灣臺中地
    方法院檢察署檢察官偵查起訴。
    理    由
壹、證據能力部分
    按被告以外之人於審判外之陳述，雖不符刑事訴訟法第一百
    五十九條之一至第一百五十九條之四規定，而經當事人於審
    判程序同意作為證據，法院審酌該言詞陳述或書面陳述作成
    時之情況，認為適當者，亦得為證據；又當事人、代理人或
    辯護人於法院調查證據時，知有刑事訴訟法第一百五十九條
    第一項不得為證據之情形，而未於言詞辯論終結前聲明異議
    者，視為有前項之同意，同法第一百五十九條之一、一百五
    十九條之五第一、二項分別定有明文。本件下列所引用被告
    以外之人於審判外之陳述，均未經檢察官及被告於本院言詞
    辯論終結前聲明異議，本院審酌上開證據資料製作時之情況
    ，並無違法不當及證明力明顯過低之瑕疵，以之作為證據應
    屬適當，揆諸前開規定，均認有證據能力。
貳、實體部分
一、上揭犯罪事實，業據被告甲○○於本院審理時坦承不諱，核
    與被害人家屬丁○○於偵訊中指訴之情節相符，復有道路交
    通事故現場圖、交通事故談話記錄表、道路交通事故調查報
    告表（一）、（二）、現場及車損照片等件附卷可稽。再被
    害人丙○○因本件車禍，送醫救治後，其因受有創傷性腦傷
    合併水腦之傷害，而無法自理生活之情況下，終因身體不堪
    負荷，延至九十七年四月十一日三時四十五分許不治死亡之
    事實，亦為被告所不否認，並有中國醫藥大學附設醫院九十
    六年九月六日診斷證明書、該院護理部西醫出院照護摘要、
    病症暨失能診斷證明書、中華民國身心障礙手冊、臺灣板橋
    地方法院九十六年度禁字第三四九號丙○○禁治產宣告裁定
    及該案影卷、財團法人長庚紀念醫院（林口）分院九十七年
    六月六日（九七）長庚院法字第○四三二號函送之病歷影本
    、死亡證明書等在卷可資佐證。
二、按汽車行駛時，駕駛人應注意車前狀況及兩車併行之間隔，
    並隨時採取必要之安全措施。次按雙黃實線，設於路段中，
    用以分隔對向車道，並雙向禁止超車、跨越或迴轉；又行人
    穿越道路，應依下列規定，在禁止穿越、劃有分向限制線、
    設有劃分島或護欄之路段或三快車道以上之單行道，不得穿
    越道路，道路交通安全規則第九十四條第三項、第一百條三
    十四條第三款、道路交通標誌標線號誌設置規則第一百四十
    九條第一款第八目，分別定有明文，此乃使用道路之被告及
    被害人丙○○所應注意之義務。再依上開卷附之調查報告表
    及照片可知，本件車禍發生當時情況係天候晴朗、光線及前
    方視距良好、柏油路面平坦乾燥而無障礙物，並有現場照片
    可憑，核無不能注意之情事，且被告復自承本件事故發生前
    一公尺處，才見到被害人丙○○，足證其並未注意車前狀況
    ，是其如能於注意到被害人丙○○未依規定穿越道路行進時
    ，採取減速、閃避之安全措施，則不致造成本件事故發生，
    是其應負過失責任至明。而本件經送臺灣省車輛行車事故覆
    議鑑定委員會鑑定結果：「一、行人丙○○，違規於行人穿
    越道一百公尺範圍內之劃設分向限制線路段穿越車道時，疏
    未注意看清左右來車，為肇事主因。二、甲○○駕駛重機車
    ，疏未注意車前狀況，為肇事次因。」，此有該委員會九十
    七年二月二十六日覆議字第○九七六二○○六九六號函送之
    鑑定書一件在卷可憑。至於被害人丙○○雖未遵守規定穿越
    馬路，而經鑑定為肇事主因（見同前鑑定書），然此僅關係
    被告過失程度之認定，而無礙其過失責任之成立。又被害人
    丙○○確因本件車禍受傷死亡，已如前述，是被告之過失行
    為與被害人丙○○之死亡結果間，應具有相當因果關係，被
    告過失致死犯行，應堪認定。
二、論罪科刑
（一）核被告所為，係犯刑法第二百七十六條第一項之過失致死
      罪。原起訴法條雖為刑法第二百八十四條第一項後段之過
      失致重傷害罪，惟公訴人於本院九十七年五月六日審理時
      當庭更正起訴法條為刑法第二百七十六條第一項之過失致
      死罪（本院卷第二五頁背面），爰不再變更起訴法條，附
      此敘明。
（二）查被告犯罪後，在未被有偵查犯罪職權之機關或公務員發
      覺前，向據報前往處理本件事故之員警承認為肇事人，有
      臺中縣警察局豐原分局九十七年七月二十五日中縣豐警偵
      字第○九七○○三三四四七號函送之道路交通事故肇事人
      自首情形紀錄表一紙在卷可證，且未逃避偵審程序，合於
      自首之要件，併依刑法第六十二條前段規定，減輕其刑。
（三）爰審酌被告並無犯罪前科，有臺灣高等法院被告前案紀錄
      表在卷可考，素行良好，本件雖因未注意車前狀況而肇事
      ，惟其過失比例較輕，且犯後坦承犯行，並已與被害人家
      屬和解，有調解筆錄一件附卷可考，犯後態度尚佳等一切
      情狀，量處如主文所示刑，並諭知易科罰金之折算標準，
      以資儆懲。
（四）末查被告前未曾受有期徒刑以上刑之宣告，已如前述，且
      其犯後坦承犯行，並已與被害人家屬和解，深具悔意，其
      經此教訓，當知警惕而無再犯之虞，本院綜核各情，所宣
      告之刑，認以暫不執行為適當，併予宣告緩刑二年，以啟
      自新。
據上論斷，依刑事訴訟法第二百八十四條之一、第二百九十九條
第一項前段，刑法第二百七十六條第一項、第六十二條前段、第
四十一條第一項前段、第七十四條第一項第一款，刑法施行法第
一條之一，判決如主文。
本案經檢察官乙○○到庭執行職務。
中    華    民    國    97    年    8     月    19    日
                  交通法庭    法  官  莊秋燕
以上正本證明與原本無異。
如不服本判決，應於收受送達後十日內向本院提出上訴書狀（應
敘述具體理由並附繕本）。
上訴書狀如未敘述理由，應於上訴期間屆滿後二十日內補提理由
書於本院。
                              書記官  顏督訓
中    華    民    國    97    年    8     月    19    日
附錄論罪科刑法條：
中華民國刑法第二百七十六條
（過失致死罪）
因過失致人於死者，處二年以下有期徒刑、拘役或二千元以下罰
金。
從事業務之人，因業務上之過失犯前項之罪者，處五年以下有期
徒刑或拘役，得併科三千元以下罰金。


司法院資訊處製作；財團法人民間司法改革基金會備份。
